【裁判字號】    98,訴,735
【裁判日期】    980416
【裁判案由】    違反毒品危害防制條例
【裁判全文】
臺灣彰化地方法院刑事判決               98年度訴字第735號
公  訴  人  臺灣彰化地方法院檢察署檢察官
被      告  甲○○
上列被告因違反毒品危害防制條例案件，經檢察官提起公訴（98
年度毒偵字第93號），本院判決如下：
    主  文
甲○○施用第一級毒品，累犯，處有期徒刑捌月；又施用第二級
毒品，累犯，處有期徒刑肆月，扣案之玻璃瓶吸食器壹支沒收。
應執行有期徒刑拾月，扣案之玻璃瓶吸食器壹支沒收。
    犯罪事實
一、甲○○前因違反毒品危害防制條例案件，經本院以93年度訴
    字第1219號判決有期徒刑10月確定，復因施用毒品案件，經
    本院以94年度訴字第909 號判處有期徒刑1 年6 月確定，於
    民國96年1 月3 日縮刑期滿假釋付保護管束，刑期至同年5
    月20日屆滿未經撤銷假釋，以已執行完畢論。又因施用毒品
    案件，經本院以89年度毒聲字第5837號裁定令入戒治處所施
    以強制戒治，於91年10月4 日執行完畢釋放，並由本院以90
    年度訴字第108 號判決處有期徒刑1 年確定。詎其不知悔改
    ，明知海洛因、甲基安非他命業經公告為毒品危害防制條例
    第2 條第2 項所列管之第一、二級毒品，不得非法持有、施
    用，復分別基於施用第一級毒品海洛因及第二級毒品甲基安
    非他命之犯意，於98年1 月1 日凌晨2 時許，在彰化縣員林
    鎮莒光陸橋下自小客車內，將第一級毒品海洛因置入香煙內
    以火點燃吸食煙霧之方式，施用第一級毒品海洛因1 次；另
    基於施用第二級毒品甲基安非他命之犯意，於同日凌晨4 時
    許，在上開處所以將甲基安非他命晶體置於玻璃瓶吸食器上
    ，其下用火燒烤並吸食其霧化氣體之方式，施用第二級毒品
    甲基安非他命1 次。嗣於98年1 月2 日下午2 時30分許，在
    彰化縣員林鎮○○路772 號前為警查獲，並扣得玻璃瓶吸食
    器1 支，經其同意採驗尿液結果呈嗎啡及甲基安非他命陽性
    反應，始查悉上情。
二、案經彰化縣警察局員林分局報請臺灣彰化地方法院檢察署檢
    察官偵查起訴。
    理  由
一、本件被告所犯係死刑、無期徒刑、最輕本刑為3 年以上有期
    徒刑以外之罪，其於準備程序就前揭被訴事實為有罪之陳述
    ，經受命法官告知簡式審判程序之旨，並聽取其與公訴人之
    意見後，本院認無不得或不宜改依簡式審判程序進行之處，
    爰依刑事訴訟法第273 條之1 第1 項、第284 條之1 ，裁定
    本案由受命法官獨任進行簡式審判程序，合先敘明。
二、上揭犯罪事實，業經被告於偵訊及本院審理時（參見本院98
    年4 月16日審判筆錄）坦承不諱，且其於98年1月2日查獲時
    所採驗之尿液，經臺灣彰化地方法院檢察署委託警方送請詮
    昕科技股份有限公司檢驗結果，確呈嗎啡及甲基安非他命陽
    性反應，此有彰化縣警察局彰化分局委託檢驗尿液代號與真
    實姓名對照認證單及該公司98年1月15日編號00000000號濫
    用藥物尿液檢驗報告各1紙附卷可稽。參諸醫學臨床實驗及
    根據英國藥學會出版之文獻Clarke's Isolation and
    Identific ation of Drugs乙書第293頁載：海洛因經注射
    入人體後，在體內迅速水解成6-Monoacety I morphine，再
    緩緩繼續水解成嗎啡，然後再循嗎啡之代謝方式排出，同書
    第431頁至第432頁並載有：嗎啡經注射入人體後，約50％以
    上於8小時內自尿中排出，至24小時排出約90％，但48小時
    後仍有微量可檢出等語。此外，按通常健康成人一次注射嗎
    啡15公絲，而以現行採用蟻醛酸試液及鉬鋑銨酸試液檢檢驗
    其尿液時，注射後8小時內所排尿液易於檢出；8小時至24小
    時，視其取尿時間及尿量多寡，可能檢出；至24小時以後所
    排之尿液，用上述方法已難檢出，亦據行政院衛生署藥物食
    品檢驗局73年11月30日（73）藥檢壹字第030221號函釋明確
    ；又甲基安非他命經口服投與後，約70％於24小時內可自尿
    液中排出，又其尿液內含甲基安非他命成分之檢出，與投與
    甲基安非它命的量、個人體質、檢驗儀器之精密度有關，通
    常採尿化驗是否呈陽性反應，應以投與後24小時內所採者為
    宜，此亦有行政院衛生署藥物食品檢驗局（80）藥檢壹字第
    4529號函可查。是依上開說明，佐以被告前揭尿液檢驗報告
    ，足徵被告前開施用第一級毒品海洛因及第二級毒品甲基安
    非他命之自白核與事實相符，堪可採為論罪科刑之依據。
三、按犯毒品危害防制條例第10條施用第1 、2 級毒品之罪者，
    檢察官應先聲請法院裁定將被告令送勒戒處所觀察、勒戒，
    經觀察、勒戒後，認無繼續施用毒品傾向者，應即釋放，並
    為不起訴之處分或不付審理之裁定；認有繼續施用毒品傾向
    者，應由檢察官聲請法院裁定令入戒治處所施以強制戒治，
    且經觀察、勒戒或強制戒治執行完畢釋放後，5 年內再犯第
    10條之罪，檢察官應依一般刑事訴訟程序予以起訴論罪科刑
    ，此觀諸毒品危害防制條例第20條第1 項、第2 項、第23條
    第2 項前段規定自明。次按修正毒品危害防制條例就施用毒
    品者，僅於「初犯」及「5 年後再犯」二種情形，有其追訴
    條件之限制，即須於初犯經觀察、勒戒或強制戒治釋放後，
    5 年內均無施用毒品之行為，始能認其前所實施之觀察、勒
    戒或強制戒治已足遮斷毒癮，而得於5 年後再犯時，再予適
    用初犯之規定，重行觀察、勒戒等程序；倘5 年內已經再犯
    ，被依法追訴處罰，縱其第3 次（或第3 次以上）施用毒品
    之時間在初犯釋放5 年以後，即與「5 年後再犯」之情形有
    別，且因已於「5 年內再犯」，顯見其再犯率甚高，原實施
    觀察、勒戒或強制戒治，已無法收其實效，而無5 年戒斷期
    之存在，自無再經觀察、勒戒及強制戒治之必要，應由檢察
    官逕行起訴（最高法院95年度臺非字第59號判決、95年度臺
    非字第65號判決及95年度第7 次刑事庭會議、97年度第5 次
    刑事庭會議決定足資參照）。經查，本件被告前因施用毒品
    案件，經本院以89年度毒聲字第1241號裁定送觀察、勒戒後
    ，認無繼續施用毒品之傾向，於89年10月17日執行完畢釋放
    ；復於前開觀察、勒戒執行完畢釋放後5 年內因施用毒品案
    件，經本院判處有期徒刑確定等情，有臺灣高等法院被告前
    案紀錄表、臺灣彰化地方法院檢察署刑案資料查註紀錄表各
    1 份附卷可參，揆諸前開最高法院判決，因被告於91年後之
    5 年內，業有施用毒品之行為，則本次被告於98年間再次施
    用毒品，即與5 年後再犯之情形有別，自應逕行起訴。
四、查海洛因、甲基安非他命為毒品危害防制條例第2 條第2 項
    所明定之第一、二級毒品。是核被告前揭所為，係犯同條例
    第10條第1 項之施用第一級毒品罪及同條例第2 項之施用第
    二級毒品罪。被告於此期間內持有各該級毒品並進而施用，
    其持有之低度行為應為施用之高度行為所吸收，均不另論持
    有毒品之罪。其所犯上開施用第一、二級毒品2 罪間，犯意
    各別，行為互殊，應予分論併罰。爰審酌被告前有施用毒品
    之不良素行，歷經戒治程序後，仍未能徹底戒絕毒品，且在
    假釋期間屢經查獲，隨即再犯，顯見意志不堅，且有失政府
    制定毒品危害防制條例之立法美意，本不宜寬貸，惟念其施
    用毒品乃自戕一己之身體健康，尚未害及他人，且犯後始終
    坦承犯行，暨其智識程度、生活狀況等一切情狀，分別量處
    如主文所示之刑，並定其應執行之刑，以示懲戒。扣案之玻
    璃瓶吸食器1 支，係被告所有，供其該次施用第二級毒品所
    用之物，業據被告於本院審理時供承在卷（詳見本院98年3
    月19日審判筆錄），爰依刑法第38條第1 項第2 款之規定，
    併予宣告沒收。另被告為警查獲時所扣得之海洛因22包（共
    計淨重5.64公克）、甲基安非他命4 包（驗餘淨重共計
    1.9964公克）、電子磅秤1 台等物，與本件施用海洛因、甲
    基安非他命之犯行尚乏直接關連，參以被告因涉犯販賣毒品
    罪嫌而於本院另案審理中，上述物品亦可能為證明另案犯罪
    之證物，是本件爰不就上揭物品宣告沒收並銷燬之，附此敘
    明。
據上論斷，應依刑事訴訟法第273 條之1 第1 項、第299 條第1
項前段，毒品危害防制條例第10條第1 項、第2 項，刑法第11條
前段、第47條第1 項、第51條第5 款、第38條第1 項第2 款，判
決如主文。
本案經檢察官張聖傳到庭執行職務。
中    華    民    國    98    年    4     月    16    日
                  刑事第七庭    法  官  胡宜如
以上正本證明與原本無異。
如不服本判決應於收受判決後10日內向本院提出上訴書狀，並應
敘述具體理由。其未敘述上訴理由者，應於上訴期間屆滿後20日
內向本院補提理由書（均須按他造當事人之人數附繕本）「切勿
逕送上級法院」。
中    華    民    國    98    年    4     月    16    日
                                書記官  林淑文
附錄本案論罪科刑法條：
毒品危害防制條例第10條
施用第一級毒品者，處 6 月以上 5 年以下有期徒刑。
施用第二級毒品者，處 3 年以下有期徒刑。


司法院資訊處製作；財團法人民間司法改革基金會備份。
